臺灣高等法院臺南分院刑事判決　　　　100年度上訴字第115號
上　訴　人
即　被　告　黃俊華
選任辯護人　蔡弘琳律師
　　　　　　蔡進欽律師
　　　　　　蘇正信律師
上列上訴人因毒品危害防制條例案件，不服臺灣臺南地方法院98
年度訴字第1880號中華民國99年12月14日第一審判決（起訴案號
：臺灣臺南地方法院檢察署98年度偵字第4932號，移送併辦案號
：98年度偵字第17465號），提起上訴，本院判決如下：
    主  文
原判決撤銷。
黃俊華所犯如附表一所示之各罪，各處如附表一所示之主刑及從
刑。應執行有期徒刑拾陸年，扣案之行動電話壹支（含門號0000
000000號SIM卡壹張）沒收；未扣案之販賣第一級毒品所得共新
臺幣肆仟伍佰元，其中新臺幣參仟伍佰元沒收之，如全部或一部
不能沒收時，以其財產抵償之，其餘新臺幣壹仟元與不詳姓名年
籍之成年女子連帶沒收之，如全部或一部不能沒收時，與不詳姓
名年籍之成年女子之財產連帶抵償之。
    事  實
一、黃俊華明知海洛因係毒品危害防制條例第2條第2項第1款所
    明明定管制之第一級毒品，非經許可，不得非法持有、販賣
    ，竟基於販賣第一級毒品海洛因以營利之犯意，以其所有之
    行動電話1支（含門號0000000000號SIM卡1張）作為聯絡工
    具，為下列犯行：
  1.黃俊華於95年12月18日上午8時34分許，持用行動電話1支（
    含門號0000000000號SIM卡1張），與張瑞明使用之門號0000
    000000號行動電話聯繫後，相約在黃俊華位於臺南市○○區
    ○○路275號4樓租住處一樓，以新臺幣（下同）1,000元之
    價格，販賣海洛因予張瑞明（詳如附表一編號1.所示）。
  2.黃俊華於95年12月22日下午3時25分許，持用行動電話1支（
    含門號0000000000號SIM卡1張），與張瑞明使用之門號0000
    000000號行動電話聯繫後，相約在臺南市永康區大灣國中前
    ，以1,000元之價格，販賣海洛因予張瑞明，惟張瑞明僅給
    付500元，尚賒欠500元（詳如附表一編號2.所示）。
  3.黃俊華與某不詳姓名成年女子基於共同之犯意聯絡，推由某
    姓名年籍不詳之成年女子於96年2月10日凌晨零時5分許，持
    用行動電話1支（含門號0000000000號SIM卡1張），與張瑞
    明使用之00-0000000號電話聯繫後，相約在黃俊華位於臺南
    市○○區○○路275號4樓其租住處一樓，再由黃俊華出面以
    1,000元之價格，販賣海洛因予張瑞明（詳如附表一編號3.
    所示）。
  4.黃俊華於95年11月21日上午11時16分許，持用行動電話1支
    （含門號0000000000號SIM卡1張），與楊順雄使用之門號0
    000000000號行動電話聯繫後，相約在黃俊華位於臺南市○
    ○區○○路275號4樓其租住處一樓，以1,000元之價格，販
    賣海洛因予楊順雄（詳如附表一編號4.所示）。
  5.黃俊華於95年11月26日下午4時4分許，持用持用行動電話1
    支（含門號0000000000號SIM卡1張），與楊順雄使用之門號
    0000000000號行動電話聯繫後，相約在臺南市關廟區保東國
    小前，以1,000元之價格，販賣海洛因予楊順雄（詳如附表
    一編號5.所示）。
二、案經臺灣臺南地方法院檢察署檢察官自動檢舉偵查起訴並經
    臺南市警察局第四分局報請同署檢察官移送併辦。
    理  由
壹、證據能力方面：
一、按被告以外之人於審判外之言詞或書面陳述，除法律有規定
    者外，不得作為證據，刑事訴訟法第159條第1項定有明文。
    查證人張瑞明、楊順雄之警詢筆錄，係被告以外之人在審判
    外之陳述，經被告及其辯護人於本院準備程序表示不同意採
    為證據（見本院卷第54-55），檢察官並未證明上開筆錄內
    容符合刑事訴訟法第159條之2之例外規定，依前揭規定，本
    院認為證人張瑞明、楊順雄之警詢筆錄並無證據能力。又我
    國刑事訴訟法基於證據裁判主義及證據能力之規定，得以作
    為認定犯罪事實之依據，以有證據能力之證據為限，惟於審
    判期日證人所為陳述與審判外之陳述相異時，可提出該證人
    先前所為自我矛盾之陳述，用來減低其在審判時證言之證明
    力，此種作為彈劾證據使用之傳聞證據，因非用於認定犯罪
    事實之基礎，不受傳聞法則之拘束。因此，被告以外之人於
    審判外之言詞或書面陳述，雖不得以之直接作為認定犯罪事
    實與否之證據，但非不得以之作為彈劾證據，用來爭執或減
    損被告、證人或鑑定人陳述之證明力（最高法院97年臺上字
    第483號、97年臺上字第67號、96年臺上字第7368號判決意
    旨參照）。是證人張瑞明、楊順雄之警詢筆錄，雖係審判外
    之陳述，不得以之直接作為認定犯罪事實與否之證據，惟依
    上開說明，仍得作為彈劾證據。
二、按通訊監察之錄音、錄影，其所錄取之聲音或畫面，既係憑
    機械力拍錄，未經人為操控，該錄音、錄影經依刑事訴訟法
    第165條之1第2項規定之調查程序後，自有證據能力。至通
    訊監察之監聽譯文如係被告以外之人之司法警察（官）監聽
    人員，於審判外將監聽所得資料以現譯方式整理後予以記錄
    而得，則本質上屬於被告以外之人於審判外之書面陳述，為
    傳聞證據，依刑事訴訟法第159條第1項規定，除法律有規定
    者外，不得作為證據。因此檢察官如提出通訊監察錄音之譯
    文為其證據方法，實乃以其監聽所得之錄音帶或光碟，為調
    查犯罪所得之證物，法院本應依刑事訴訟法第165條之1所列
    之方法調查，以判斷該錄音帶或光碟是否與通訊監察錄音之
    譯文相符。而監聽錄音製作之譯文，雖通常為偵查犯罪機關
    單方面製作，然若被告或訴訟關係人對其真實性並無爭執，
    經法院於審判期日提示譯文供當事人辨認、表示意見並為辯
    論者，程式自屬適法（最高法院95年度臺上字第295號、94
    年度臺上字第4665號判決意旨參照）。再按通訊保障及監察
    法最近1次於96年7月11日修正公布，修正部分於公布後5個
    月施行，其中第5條第2項將原規定「偵查中通訊監察書之核
    發」，修正為「由法官審核」，並增列法官得對執行人員為
    適當指示之規定，俾使相關執行人員確實遵守法律規範，而
    在96年12月11日通訊保障及監察法修正部分施行之前，偵查
    中之通訊監察書，係由檢察官核發。本案被告涉犯毒品危害
    防制條例第4條第1項之販賣第一級毒品罪嫌，屬最輕本刑為
    3年以上有期徒刑之罪，合於通訊保障及監察法第5條第1項
    第1款之規定，屬得核發通訊監察書之範圍。且檢察官於95
    年11月8日、95年12月6日、96年1月4日、96年2月1日對被告
    使用之門號0000000000號行動電話核發通訊書，其通訊監察
    其間自95年11月8日起至95年12月7日止，及自95年12月7日
    起至96年1月5日止，及自96年1月5日起至96年2月2日止，及
    自96年2月2日起至96年3月3日止，此有臺灣臺南地方法院檢
    察署95年南檢朝術監字第001829號、95年南檢朝術監（續）
    字第002036號、95年南檢朝術監（續）字第000033號、95年
    南檢朝術監（續）字第000240號通訊監察書附卷可憑（見警
    卷第44-47頁），均在96年12月11日新法施行之前，是本案
    實施通訊監察所錄取之聲音，係經合法調查程序，自有證據
    能力。又執行監聽機關對被告使用之電話實施通訊監察錄音
    ，經原審於準備程序勘驗通訊監察錄音內容，並將監聽所得
    錄音以現譯方式整理後予以記錄，並製有勘驗筆錄（見原審
    卷第54-56頁），是原審於審判期日依法勘驗通訊監察錄音
    之調查證據程序，自有證據能力。
三、被告以外之人於審判外之陳述，雖不符合刑事訴訟法規定傳
    聞證據得為證據之例外規定，而經當事人於審判程序同意作
    為證據，法院審酌該言詞陳述或書面陳述作成時之情況，認
    為適當者，亦得為證據。當事人、代理人或辯護人於法院調
    查證據時，知有刑事訴訟法第159條第1項不得為證據之情形
    ，而未於言詞辯論終結前聲明異議者，視為有前項之同意，
    刑事訴訟法第159條之5定有明文。除前開所述外，本判決所
    引用其他具傳聞性質之供述證據，於本院審理時提示予被告
    及其辯護人、檢察官，均表示無意見（見本院卷第114-115
    頁），迄於言詞辯論終結前亦均未聲明異議，視為同意作為
    證據，本院審酌該等證據之取得過程並無瑕疵，與本案待證
    事實間復具有相當之關聯性，自得採為證據。
貳、實體部分：
一、訊據被告黃俊華矢口否認有何販賣第一級毒品海洛因之犯行
    ，辯稱：我經營檳榔攤，張瑞明是我妹妹介紹認識的朋友，
    張瑞明向我借錢，我與張瑞明間附表二編號1.2.通訊監察錄
    音內容是在談償還利息之事；附表二編號3.通訊監察錄音當
    時我外出時，忘記帶行動電話出去，是我妹妹的不知名朋友
    至我住處，自行與張瑞明談話；附表二編號4.5.通訊監察錄
    音內容是我與楊順雄談他向我購買檳榔之事，我並未販賣毒
    品與張瑞明及楊順雄等語。
二、經查：
  (一)被告販賣第一級毒品予張瑞明3次：
  (1)附表一編號1.：
    被告於本院審理中已供承其綽號為「大汗弟仔」，門號0000
    000000號行動電話是其所使用，案發時其租住在臺南市○○
    區○○路275號4樓，該址1樓是三信銀行，其進出係從一樓
    小門始能通往樓上，其有與證人張瑞明於95年12月18日上午
    8時34分為如附表一編號1.之通話內容等語（見本院第93-95
    頁、117頁、121頁），且經證人黃薰儀於偵查中指證：黃俊
    華之綽號是「大汗弟仔」等語（見97年度他字第67號卷第44
    頁）。又據證人張瑞明於偵訊中結證：我經由黃俊華的乾妹
    妹介紹認識黃俊華，我有向「大汗弟仔」購買海洛因等語（
    見97年度他字第67號卷第10-12頁）；復結證：「大汗弟仔
    」就是黃俊華，是經由吸毒的朋友介紹認識向「大汗弟仔」
    買毒品，我有使用過門號0000000000號行動電話，我之前向
    他毒品欠他1,000元，95年12月18日我還要再向他購買1,000
    元海洛因，是去他位於大灣租住處，該處是三信銀行樓下交
    易，一手交錢，一手交貨，我打電話過去他身上就有海洛因
    ，我不是叫他去向別人調貨等語（見98年度偵字第4932號第
    8-9頁）；於原審證述：我與黃俊華認識很久了，是他的堂
    妹黃薰儀介紹吸食海洛因認識的，（經提示原審勘驗95年12
    月18日通訊監察譯文）門號0000000000號行動電話是我父親
    的電話，由我使用，我撥打給「大汗弟仔」的門號00000000
    00號行動電話，當時我不知道他的本名，我都叫他「哥仔」
    ，95年12月18日上午8時34分我打此通電話是要向他購買海
    洛因，「利息」是海洛因的代號，打電話完沒多久，我就去
    永康市大灣派出所隔壁的銀行旁邊的通道有一個門，他從門
    縫拿海洛因給我，我把買藥（即購買海洛因）錢1,000元交
    給他等語明確（見原審卷第120-121頁、123頁、126頁）；
    於本院結證：被告從門縫拿海洛因給我，門縫打開大約有半
    公尺，我確實有看到被告全臉等語甚詳（見本院卷第115-11
    6頁），核與原審勘驗95年12月18日上午8時34分通訊監察錄
    音筆錄內容相符（內容詳如附表二編號1.），並有勘驗筆錄
    附卷可憑（見原審卷第54頁），及臺灣臺南地方法院檢察署
    95年南檢朝術監（續）字第002036號通訊監察書附卷可考（
    見警卷第45-4 6頁）；又經本院命臺南市政府警察局永康分
    局就被告租住之臺南市○○區○○路275號4樓附近位置實地
    勘查結果，被告租住處為7層樓房，一樓是三信銀行，隔壁
    為東灣里活動中心，再隔壁為大灣派出所等情，此有臺南市
    政府警察局永康分局100年4月8日南市警永偵字第100000813
    9號函附路面圖、現場照片附卷足參（見本院卷第88-91頁）
    ，核與證人張瑞明指證其向被告購買海洛因之地點附近相關
    商家之位置相符，並有被告所持用之行動電話1支（含00000
    00000門號SIM卡1張）扣案可資佐證；足證證人張瑞明指證
    其於附表一編號1.向被告購買海洛因之時間、地點、方式及
    金額與事實相符。
  (2)附表一編號2.：
    被告於本院審理中已供承其綽號為「大汗弟仔」，門號0000
    000000號行動電話是其所使用，當時其租住在臺南市○○區
    ○○路275號4樓，其進出係從一樓小門始能通往樓上，其有
    與證人張瑞明於95年12月22日下午3時25分為如附表一編號
    2.之通話內容等語（見本院第93-95頁、117頁、121頁），
    且經證人黃薰儀於偵查中指證：黃俊華之綽號是「大汗弟仔
    」等語（見97年度他字第67號卷第44頁）。又據證人張瑞明
    於偵訊中結證：我經由黃俊華的乾妹妹介紹認識黃俊華，我
    有向「大汗弟仔」購買海洛因等語（見97年度他字第67號卷
    第10-12頁）；復結證：「大汗弟仔」就是黃俊華，是經由
    吸毒的朋友介紹認識向「大汗弟仔」買毒品，我有使用過門
    號0000000000號行動電話，95年12月22日我向黃俊華購買1
    千元海洛因，但我身上只剩5百元，所以欠他5百元，這次交
    易地點是永康市大灣國中，一手交錢，一手交貨，我打電話
    過去他身上就有海洛因，我並不是叫他去向別人調貨等語（
    見98年度偵字第4932號第8-9頁）；於原審證述：我與黃俊
    華認識很久了，是他的堂妹黃薰儀介紹吸食海洛因認識的，
    （經提示原審勘驗之95年12月22日通訊監察譯文）我有以門
    號0000000000號行動電話撥打給「大汗弟仔」的門號000000
    0000號行動電話，此通電話聯絡一樣（指與95年12月18日聯
    絡購買海洛因）的事情，我要1千元的海洛因，當時我身上
    只剩下5百元，我叫被告給我1千元的藥（指海洛因）讓我欠
    5百元，我給他5百元，被告住在大灣，被告在電話中所說相
    約在國中交易，就是指大灣國中等語（見原審卷第121頁、
    125頁）；核與原審勘驗95年12月22日下午3時25分通訊監察
    錄音筆錄內容相符（內容詳如附表二編號2.），並有勘驗筆
    錄附卷可憑（見原審卷第55頁），及臺灣臺南地方法院檢察
    署95年南檢朝術監（續）字第002036號通訊監察書附卷可考
    （見警卷第45-46頁）；又查大灣國中確位於被告承租之臺
    南市永康區，核與證人張瑞明指證其向被告購買海洛因之地
    點是在被告租住處附近大灣國中等情相符，並有被告所持用
    之行動電話1支（含0000000000門號SIM卡1張）扣案可資佐
    證；堪認證人張瑞明指證其於附表一編號2.向被告購買海洛
    因之時間、地點、金額與事實相符。
  (3)附表一編號3.：
    被告於本院審理中已供承其綽號為「大汗弟仔」，門號0000
    000000號行動電話是其所使用，當時其租住在臺南市○○區
    ○○路275號4樓，該址1樓是三信銀行，其進出係從一樓小
    門始能通往樓上，其有與證人張瑞明於96年2月10日凌晨零
    時5分為如附表一編號3.之通話內容等語（見本院第93-95頁
    、117頁、121頁），且經證人黃薰儀於偵查中指證：黃俊華
    之綽號是「大汗弟仔」等語（見97年度他字第67號卷第44頁
    ）。又據證人張瑞明於偵訊中結證：我經由黃俊華的乾妹妹
    介紹認識黃俊華，我有向「大汗弟仔」購買海洛因等語（見
    97年度他字第67號卷第10-12頁）；復結證：「大汗弟仔」
    就是黃俊華，我是經由吸毒的朋友介紹認識向「大汗弟仔」
    買毒品，96年2月10日此通電話是黃俊華的女朋友接電話，
    是黃俊華拿毒品下來，一手交錢，一手交貨，我打電話過去
    他身上就有海洛因，我不是叫他去向別人調貨等語（見98年
    度偵字第4932號第8-9頁）；於原審證述：我與黃俊華認識
    很久了，是他的堂妹黃薰儀介紹吸食海洛因認識的，（經提
    示原審勘驗之95年12月22日通訊監察譯文）這通電話好像是
    我先打給對方，對方沒有接，對方再打給我，在此通電話中
    我提到「當時我有去處理，那時候有用到」是指我有跟別人
    調藥（指購買海洛因），但不夠用，所以要再向被告買，是
    我要跟「哥仔」黃俊華拿藥（指購買海洛因），我與使用黃
    俊華手機的一位女生通話，但我不知道該名女生是誰，應該
    是黃俊華之女友，通話後是在大灣派出所隔壁三信銀行交易
    ，對方男生從門縫拿海洛因給我，我好像拿1千元給他等語
    （見原審卷第121-122頁、125-126頁）；核與原審勘驗96年
    2月10日凌晨零時5分通訊監察錄音筆錄內容相符（內容詳如
    附表二編號3.），並有勘驗筆錄附卷可憑（見原審卷第55-5
    6頁），及臺灣臺南地方法院檢察署95年南檢朝術監（續）
    字第000240號通訊監察書附卷可考（見警卷第47-48頁）；
    又經本院命臺南市政府警察局永康分局就被告租住之臺南市
    ○○區○○路275號4樓附近位置實地勘查結果，被告租住處
    為7層樓房，一樓是三信銀行，隔壁為東灣里活動中心，再
    隔壁為大灣派出所等情，此有臺南市政府警察局永康分局10
    0年4月8日南市警永偵字第1000008139號函附路面圖、現場
    照片附卷足參（見本院卷第88-91頁），核與證人張瑞明指
    證其向被告購買海洛因之地點附近相關商家之位置相符，且
    有被告所持用之行動電話1支（含0000000000門號SIM卡1張
    ）扣案可資佐證；堪信證人張瑞明指證其於附表一編號3.向
    被告購買海洛因之時間、地點、及金額與事實相符。又被告
    此次販賣行為，係由某女子持被告使用之門號0000000000號
    行動電話與證人張瑞明聯絡，並約定販賣海洛因之相關事宜
    ，其後再由被告出面交易海洛因，雖證人張瑞明於偵訊、原
    審及本院審理中均證述該名女子應為被告之女友等情（見98
    年度偵字第4932號第9頁、原審卷126頁、本院卷第116頁）
    ，惟據證人王杏如於警詢證述：我與「大汗弟仔」黃俊華是
    男女朋友，但我沒有使用過門號0000000000號行動電話等語
    （見警卷第1-1之1頁），又依公訴人所舉證據尚不能證明該
    名女子確為證人王杏如，此外，復查無其他證據足以認定該
    名女子究係何人，爰此部分僅論能認定被告共同販賣之刑責
    ，附此敘明。
  (4)被告雖辯稱：張瑞明於95年間多次向我借錢，95年12月18日
    這次我與張瑞明之通話，張瑞明表示要償還借款1萬元之利
    息1,000元，又因張瑞明逾期未清償借款，表示要貼補我利
    息；95年12月22日這次我與張瑞明之通話，是張瑞明要向我
    1萬元，利息是1千元，但是他只付利息5百元，尚欠利息5百
    元；96年2月10日當天我外出忘記帶手機出去，應該是我妹
    妹的朋友，但不知是何人拿我的手機使用等語。經查：
  1.證人張瑞明於原審固曾證述：我欠被告1、2千元，我向被告
    借款1、2次，每次都是幾千元週轉，借款金額未超過1萬元
    ，但95年12月18日這次通話是要向被告購買海洛因，順便要
    還他借款，欠款後來沒有還，我忘記欠被告多少借款等語（
    見原審卷第122-123頁、第126頁）；是證人張瑞明在原審所
    述關於其於電話所中指在95年12月18日以前積欠1千元，究
    係借款抑或購買海洛因之價款，先後所述雖有不符，惟關於
    其於95年12月18日與被告通話，係要向「大汗弟仔」即被告
    購買海洛因1千元等情，則無相悖之處。況依附表二編號1.
    通訊監察譯文顯示，證人張瑞明表示「昨天的1千元要還你
    」、「還要再拿1千」、「只有1千要先還你」、「再加利息
    1千」等語，惟被告表示「總共2千」，證人張瑞明乃表示「
    那你要補」等語，果若95年12月18日此次通話內容係約定清
    償欠款之利息，則依被告所述證人張瑞明向其借款金額，與
    證人張瑞明證述其向被告借款金額已有不符，又若證人張瑞
    明還款逾期，應係被告要求證人張瑞明貼補逾期利息，然上
    開通話內容反而是證人張瑞明要求被告「那你要補」等語，
    亦即證人張瑞明要求被告貼補利息，更與被告所辯應由證人
    張瑞明貼補利息情節，迥然不同，足認證人張瑞明於原審附
    和被告所為清償欠款之證詞，顯係事後迴護被告之詞，無可
    採信。
  2.又依附表二編號2.通訊監察譯文顯示，證人張瑞明係表示「
    我這裡5百，你讓我差5百」、「你拿1給我，我5百給你」等
    語，核與證人張瑞明於偵訊及原審迭次結證：我要向被告購
    買1千元的海洛因，當時我只身上只有5百元，叫被告給我1
    千元的海洛因，讓我欠5百元等語相符（見98年度偵字第493
    2號第8-9頁、原審卷第121頁、125頁），已如上述，被告所
    為借款之辯解，當係卸責推諉之詞，委無可信。
  3.又門號0000000000號行動電話係被告所持用，證人張瑞明前
    已於95年12月18日、95年12月22日二次撥打被告使用之門號
    0000000000號行動電話與被告聯繫購買海洛因事宜後，並由
    被告出面與其交易等情，詳如前述，而96年2月10日係由某
    女子持被告使用之門號0000000000號行動電話與購毒者張瑞
    明聯絡，約定販賣海洛因之相關事宜，惟通話後則係被告拿
    海洛因與證人張瑞明交易等情，亦如上述，衡情被告使用之
    門號0000000000號行動電話既用以作為販賣毒品之工具，當
    無任意交由他人使用之理，他人更無從得以隨意持用該電話
    ，進而與證人張瑞明聯繫購買毒品事宜之可能，又參酌如附
    表二編號3.通訊監察譯文顯示，證人張瑞明先在通話中表示
    「我有電話（指行動電話）還沒有去拿，明天就有了」、「
    我現在要那個（指現在要購買海洛因）」，經該女子表示「
    歐，一樣啊」，證人張瑞明表示「小門嗎」，該女子復表示
    「對啊」等語，足見證人張瑞明與該名使用電話之女子於閒
    聊後，進一步約定交易海洛因之地點在被告租住處1樓，是
    被告雖未與證人張瑞明以電話聯絡此次交易細節，惟既由被
    告出面進行交易，足見被告與該名女子有犯意聯絡及行為分
    擔至明，被告僅以附表二編號3.電話非其與購毒者張瑞明之
    對話，否認犯行，自無可採。
  (5)被告選任辯護人為被告辯稱：證人張瑞明於警詢、偵訊及原
    審指證向被告購買海洛因之交易「暗語」、次數、地點前後
    不一致；又證人張瑞明指證其從門縫取得海洛因，衡情自無
    從窺見販毒者之全貌，其指證向被告購買海洛因，證言應無
    可採乙節，惟查：
  1.按證人之陳述有部分前後不符，究竟何者可採，法院本得依
    其自由心證予以斟酌，若其基本事實之陳述與真實性無礙時
    ，仍非不得予以採信，非謂一有不符，即認其全部均為不可
    採納（最高法院95年臺上字第7319號判決意旨參照）。證人
    張瑞明於偵訊中雖指證：我於95年9月間至96年3月1日向被
    告購買海洛因6次，都是到他住處樓下之三信銀行交易，我
    再交錢給他等語（見97年度他字第67號卷第11頁）；固與其
    於偵查中及原審另證述：我於附表一編號1.2.3.所示時間、
    地點向被告購買海洛因3次等語，固有不符之處，惟本案檢
    察官僅就如附表一編號1.2.3.所示販賣海洛因之犯行起訴，
    至證人張瑞明於偵查中就其向被告購買海洛因日期、次數，
    或因證人張瑞明除向被告購買海洛因以外，尚有向其他人購
    買海洛因，業據證人張瑞明於本院審理中證述甚明（見本院
    卷第117頁），因而記憶不情，致其證詞先後歧異，或因公
    訴人並未就被告其他販賣予證人張瑞明之犯行偵查起訴，惟
    仍不影響本院就被告於附表一編號1.2.3.所示時間、地點販
    賣海洛因予證人張瑞明之事實認定。
  2.證人張瑞明於原審證述：我向被告購買海洛因時，並未用代
    號，我打電話給他時沒有明講，他就知道了等語（見原審卷
    第124頁）；復證述：「利息」是海洛因的代號等語（見原
    審卷第126頁），固與其於警詢中證述：我每次都是以要「
    處理東西」稱呼海洛因，被告就知道我要購買海洛因，通常
    海洛因是以「軟仔」、「號仔」代稱等語不符（見警卷第5
    頁），惟查：依附表二編號1.2.3.所示通訊監察譯文可知，
    證人張瑞明或以「利息」（如附表二編號1.）為海洛因之暗
    語、或未明白表示亦未以暗語（如附表二編號2.），或以「
    處理東西」為海洛因之暗語（如附表二編號3.），作為表達
    其要向被告購買海洛因之意思，是以證人張瑞明上開證述，
    或因其陳述時不盡完全，而每次陳述時僅指證其中一次其向
    被告表達購買海洛因之方式，惟其迭次指證之不同方式，經
    核分別與附表二編號1.2.3.所示各次購買海洛因之通訊監察
    譯文內容大致相符，足認證人張瑞明指證被告販賣海洛因並
    無重大瑕疵之情事。
  3.證人張瑞明於偵訊及本院審理中已指證：被告於附表一編號
    1.3.自其住處樓下門縫與其交易海洛因等情，至為明確，雖
    證人張瑞明於原審曾證述：我未看清楚從門縫交付海洛因之
    人是否為確為被告等情（見原審卷第124、126頁），然門號
    0000000000號行動電話係被告所持用，被告與證人張瑞明確
    有於95年12月18日為如附表二編號1.該次通話內容，某女子
    持用被告使用之門號0000000000號行動電話與證人張瑞明確
    有於95年12月22日為如附表二編號3.該次通話內容，且被告
    租住處樓下確有三信銀行，其進出係從一樓小門始能通往樓
    上等情，為被告供承明確，已如上述，則證人張瑞明於偵訊
    及本院審理中指證通話後由被告與其交易海洛因乙節，洵非
    無據，應屬真實可信，證人張瑞明於原審所為不能確定是否
    被告與其交易海洛因之證詞，當係迴護被告之詞，為無可採
    。
  (6)按施用毒品者，其所稱向某人購買之供述，須補強證據以擔
    保其供述之真實性。良以施用毒品者其供述之憑信性本不及
    於一般人，況施用毒品者其供出來源，因而破獲者，法律復
    規定得減輕其刑，其有為偵查機關誘導、或為邀輕典而為不
    實之陳述之可能，其供述之真實性自有合理之懷疑。是本院
    一貫之見解，認施用毒品者關於其向某人購買毒品之供述，
    必須補強證據佐證，以擔保其供述之真實性，俾貫澈刑事訴
    訟無罪推定及嚴格證明之基本原則。又關於毒品施用者其所
    稱向某人購買毒品之供述，必須補強證據佐證，係指毒品購
    買者之供述縱使並無瑕疵，仍須補強證據佐證而言，以擔保
    其供述之真實性。該所謂補強證據，必須與施用毒品者關於
    相關毒品交易之供述，具有相當程度之關聯性，且足使一般
    人對於施用毒品者之供述無合理之懷疑存在，而得確信其為
    真實，始足當之（最高法院96台上1029號判決意旨參照）。
    本院依上開調查證據之結果參互勾稽，證人張瑞明之指證並
    無瑕疵，並有上開各項調查所得之證據補強，證堪認被告於
    附表一編號1.2.3.販賣第一級毒品海洛因予證人張瑞明之犯
    行，應可認定。
  (二)被告販賣第一級毒品予楊順雄2次：
  (1)附表一編號4.5.：
    證人楊順雄於偵查中證稱：是吸毒朋友介紹認識向「大汗弟
    仔」買毒品，向他買海洛因都是我打電話給他，他交付海洛
    因給我，我拿錢給他，我是使用門號0000000000號行動電話
    ，我於95年11月21日、95年11月26日與「大汗弟仔」通話，
    都是要跟他拿海洛因（指購買海洛因），95年11月26日這次
    通話後，有在保東國小向他買海洛因，我向他所購買的海洛
    因施用後可以止癮，我向每次都是購買1,000元等語明確（
    見97年度他字第67號卷第25-26頁）；於原審結證：我以前
    就認識被告，他的綽號是「弟仔」，我於95年間有施用海洛
    因，（經提示原審勘驗之95年11月21日、95年11月26日通訊
    監察譯文）我有於95年11月21日打電話給「大汗弟仔」即被
    告，相約在三信銀行樓下，我拿現金1,000元給他，他拿白
    色粉末給我；我有於95年11月26日打電話給被告付錢拿海洛
    因，相約在保東國小，被告拿白色粉末給我，我給被告5百
    元或1,000元，這2次都是一手交錢一手交付白色粉末等語（
    見原審卷第91-93頁、97頁）；於本院審理中結證：我是要
    向被告購買海洛因等語（見本院卷第119頁），是證人楊順
    雄就其向被告購買海洛因的時間、地點及金額迭次指證甚詳
    ，核與原審勘驗95年11月21日上午11時16分、95年11月26日
    下午4時4分之通訊監察錄音筆錄內容相符（內容詳如附表二
    編號4.5.），並有勘驗筆錄附卷可憑（見原審卷第56頁），
    及臺灣臺南地方法院檢察署95年南檢朝術監字第001829號通
    訊監察書附卷可考（見警卷第44-44之1頁），復有被告所持
    用之行動電話1支（含0000000000門號SIM卡1張）扣案可資
    佐證；堪認證人楊順雄指證其於附表一編號4.5.向被告購買
    海洛因之時間、地點及金額與事實相符。
  (2)至證人楊順雄雖於原審及本院證述：我與被告於95年11月21
    日通話前一日拿到的海洛因施用後沒有什麼感覺，但我找不
    到其他賣主，所以再向被告購買，於95年11月21日電話聯絡
    後，被告有拿白色粉末給我，我拿1,000元給被告，但我注
    射後沒有施用海洛因的感覺，我覺得不是海洛因；但因我找
    不到別人買海洛因，所以我想再試試看，於95年11月26日與
    被告電話聯絡後，被告有拿白色粉末給我，我拿500元或1,0
    00元給被告，注射後還是沒有施用海洛因的感覺等語（見原
    審卷第92-96頁、本院卷第118頁），惟查，我國取締海洛因
    毒品甚嚴，販毒者一經查獲，刑度甚重，是以購毒者取得海
    洛因不易，販毒者要價甚高，通常以微量的純質海洛因加入
    葡萄糖粉，市價一小包依重量要價500元至1,000元不等，此
    為眾所週知之事實，若被告於95年11月21日前一日與證人楊
    順雄交易之毒品並非海洛因，經證人楊順雄施用後發現，縱
    未向被告要回已支付之對價，亦無再次於95年11月21日支付
    1,000元向被告購買非海洛因之白色粉末之理；又若證人楊
    順雄於95年11月21日購買後施用，已知悉被告販賣之物確非
    海洛因，更無再於95年11月26日復支付1,000元再向被告購
    買非海洛因之白色粉末之理。況證人楊順雄在偵查中明確指
    證其向被告購得海洛因，施用後可以止癮無誤，是證人楊順
    雄於原審及本院審理中改證述其向被告所購買之白色粉末並
    非海洛因，注射後並無施用海洛因之感覺云云，顯與常情相
    違，難以採信。又證人楊順雄於95年11月26日向被告購買海
    洛因後，雖於96年4月27日為警循線通知到案製作警詢筆錄
    ，警方並未對證人楊順雄採集尿液檢驗，此有臺南市政府警
    察局第四分局100年2月23日南市警四刑字第10000019730號
    函附卷可憑（見本院卷第34頁），然證人楊順雄於95年11月
    26日向被告購買白色粉末後之翌日即95年11月27日11時30分
    許，因另犯竊盜案件為警查獲，經證人楊順雄之同意採集其
    尿液送檢驗結果，其尿液呈嗎啡陽性反應，惟因證人楊順雄
    前已因施用第一級毒品海洛因經判決確定，而為既判力效力
    所及，經檢察官為不起訴處分等情，此有臺灣臺南地方法院
    檢察署檢察官96年度毒偵字第1020號不起訴處分書附卷足考
    （見本院卷第112頁），按依據Clarke's Analysis of Dru
    gs and Poisons第二版之記述：口服海洛因可快速吸收，迅
    速代謝成6-乙醯嗎啡，再轉變成嗎啡，24小時內經由尿液排
    出之量可達施用劑量之80%以上，依據MichaelL.Smith等人
    發表於Journal of Analytical Toxicology（2001）之報告
    ，靜脈注射3mg海洛因後於1.2小時、或吸入3.5mg後於2.3小
    時第一次採尿，已可驗出其代謝物6-乙醯嗎啡及嗎啡，此有
    行政院衛生署管制藥品管理局92年6月27日管檢字第0920004
    781號函可稽。益證證人楊順雄於95年11月27日11時30分查
    獲採尿前24小時確有施用海洛因，則證人楊順雄向被告所購
    買之白色粉末為海洛因無誤，證人楊順雄於審理中翻異前詞
    ，顯係迴護被告所為不實證詞，當無可信。
  (3)被告雖辯稱：附表二編號4.5.通訊監察錄音內容是我與楊順
    雄談論他向我購買檳榔之事乙節，證人楊順雄於本院審理中
    固到庭結證：我有向被告買檳榔等語（見本院卷第117頁）
    ，然證人楊順雄於偵查、原審及本院審理中另證述：我與被
    告於95年11月21日、95年11月26日這二次通話，是要向被告
    買海洛因等語（見97年度他字第67號第26頁、本院卷第118-
    119頁），縱證人楊順雄曾向被告購買檳榔，亦與附表二編
    號4.5.通訊監察譯文顯示之證人楊順雄與被告約定購買海洛
    因細節無涉，自無從為有利於被告之認定。
  (4)被告選任辯護人為被告辯稱：證人楊順雄迭次指證其向被告
    購買海洛因之次數及交易地點不符，是其指證向被告購買海
    洛因，證言應無可採乙節，惟查：證人楊順雄固於偵訊中指
    證我自95年底向被告購買海洛因3次，被告在大灣警察局旁
    的三信銀行樓下交付海洛因等語（見97年度他字第67號第26
    頁）；於偵訊及原審另證述：95年11月26日這次是在保東國
    小向被告買海洛因，我有於95年11月21日及95年11月26日向
    被告購買海洛因，但被告拿給我的白色粉末不是海洛因等語
    （見97年度他字第67號第26頁、原審卷第92-93頁），是證
    人楊順雄就其向被告購買海洛因之次數及交易之地點陳述前
    後雖有不符，然證人楊順雄指證其於95年11月21日及95年11
    月26日係要向被告購買海洛因2次之基本事實，陳述並無不
    一致之情事，依前開最高法院95年臺上字第7319號判決意旨
    ，本院已依自由心證予以斟酌認定之，詳如前述，被告選任
    辯護人執此主張證人楊順雄之證言全無可採，難謂有理由。
  (三)在我國現行法制下，毒品交易受到極為嚴格之管制，非法從
    事買賣者，面臨相當嚴厲之處罰。又販賣毒品之所謂販賣行
    為，係行為人基於營利之目的，而販入或賣出毒品而言，販
    賣毒品者，其主觀上須有營利之意圖，且客觀上有販賣之行
    為，即足構成，至於實際上是否已經獲利，則非所問，即於
    有償讓與他人之初，係基於營利之意思，並著手實施，而因
    故無法高於購入之原價出售，最後不得不以原價或低於原價
    讓與他人時，仍屬販賣行為，必始終無營利之意思，以原價
    或低於原價有償讓與他人，方難謂為販賣行為，而僅得以轉
    讓罪論處（最高法院93年度臺上字第1651號、94年度臺上字
    第5317號判決意旨參照）。毒品危害防制條例所規定之販賣
    毒品罪，雖未明示「營利之意圖」為其犯罪構成要件，然「
    販賣」一語，在文義解釋上當然已寓含有買賤賣貴，而從中
    取利之意思存在，且從商業交易原理與一般社會觀念而言，
    販賣行為在通常情形下，仍係以牟取利益為其活動之主要誘
    因與目的。則衡以毒品之非法交易向為政府查禁森嚴且重罰
    不寬貸之行為，為一般民眾普遍認知之事，而被告與購毒者
    張瑞明、楊順雄並無深交等情，倘非有利可圖，被告絕無平
    白甘冒被查緝重罰之高度風險，而單純代不相識之他人購買
    毒品之理，是其販入之價格當較其出售之價格為低，而有從
    中賺取買賣價差牟利之意圖及事實，應可認定。
  (四)綜上所述，被告於附表一所示時間、地點販賣第一級海洛因
    與張瑞明、楊順雄之犯行，事證明確，應依法論科。
三、論罪科刑之理由
  (一)被告販賣第一級毒品之行為後，毒品危害防制條例第4條第1
    項業於98年5月5日立法院通過修正，經總統於98年5月20日
    公布，於同年5月22日生效（司法院98.6.29院台廳刑一字第
    0980014643號函示，應依中央法規標準法第13條規定，自公
    布日起算至第3日起發生效力），是自應依刑法第2條之1項
    之規定比較新舊法之適用。又98年5月20日修正前後毒品危
    害防制條例第4條第1項販賣第一級毒品之構成要件固無變更
    ，惟修正後毒品危害防制條例第4條第1項規定之法定本刑為
    「死刑或無期徒刑；處無期徒刑者，得併科新臺幣2,000萬
    元以下罰金。」與修正前毒品危害防制條例第4條第1項之規
    定為「死刑或無期徒刑；處無期徒刑者，得併科新臺幣1,00
    0萬元以下罰金。」二相比較，依刑法第2條第1項前段之規
    定，以修正前即被告行為時之規定有利於被告，自應適用被
    告行為時之法律處罰。
  (二)海洛因係毒品危害防制條例第2條第2項第1款所稱之第一級
    毒品，不得持有、販賣，被告所為附表一販賣第一級毒品海
    洛因予張瑞明、楊順雄，均係犯修正前毒品危害防制條例第
    4條第1項之販賣第一級毒品罪。被告販賣毒品海洛因前後，
    因而持有毒品海洛因之低度行為，應為販賣之高度行為所吸
    收，不另論罪。被告與某姓名年籍不詳之成年女子就附表一
    編號3.販賣海洛因行為，有犯意聯絡及行為分擔，應論以共
    同正犯。被告所犯附表一各次販賣第一級毒品行為，犯意各
    別，行為互殊，應予分論併罰。又檢察官移送原審併辦部份
    （臺灣臺南地方法院檢察署98年度偵字第17465號）之犯罪
    事實與本件犯罪事實均相同，屬同一案件，本院自得一併審
    酌，併予敘明。
  (三)按刑法第59條規定，犯罪之情狀可憫恕者，得酌量減輕其刑
    ，同法第57條規定，科刑時應審酌一切情狀，尤應注意左列
    事項（共十款）為科刑重輕之標準，兩條適用上固有區別，
    惟所謂「犯罪之情狀」與「一切情形」云云，並非有截然不
    同之領域，於裁判上酌減其刑時，應就犯罪一切情狀（包括
    第57條所列舉之十款事項），予以全盤考量，審酌其犯罪有
    無可憫恕之事由（即判例所稱有特殊之原因與環境等等，在
    客觀上足以引起一般同情，以及宣告法定低度刑，是否猶嫌
    過重），以為判斷。故適用第59條酌量減輕其刑時，並不排
    除第57條所列舉10款事由之審酌，惟其程度應達於確可憫恕
    ，始可予以酌減（參見最高法院70年度第6次刑事庭會議決
    議）。販賣第一級毒品罪之法定刑為「死刑或無期徒刑；處
    無期徒刑者，得併科新台幣一千萬元以下罰金」，然同為販
    賣第一級毒品之人，其原因動機不一，犯罪情節未必盡同，
    或有大盤毒梟者，亦有中、小盤之分，甚或僅止於吸毒者友
    儕間為求互通有無之有償轉讓者亦有之，其販賣行為所造成
    危害社會之程度自屬有異，法律科處此類犯罪，所設之法定
    最低本刑卻同為「無期徒刑，得併科新台幣一千萬元以下罰
    金」，不可謂不重。於此情形，倘依其情狀處以有期徒刑，
    即足以懲儆，並可達防衛社會之目的者，自非不可依客觀之
    犯行與主觀之惡性二者加以考量其情狀，是否有可憫恕之處
    ，適用刑法第59條之規定酌量減輕其刑，期使個案裁判之量
    刑，能斟酌至當，符合比例原則。再按刑事審判旨在實現刑
    罰權之分配的正義，故法院對有罪被告之科刑，應符合罪刑
    相當之原則，使輕重得宜，罰當其罪，以契合社會之法律感
    情，此所以刑法第57條明定科刑時應審酌一切情狀，尤應注
    意該條所列10款事項以為科刑輕重之標準，並於同法第59條
    賦予法院（法官）以裁量權，如認「犯罪之情狀可憫恕者，
    得酌量減輕其刑」，俾使法院就個案之量刑，能斟酌至當（
    最高法院96年度臺上字第1043號及86年度臺上字第5313號判
    決意旨分別參照）。復參酌釋字第263號解釋，若不分犯罪
    情況及結果如何，概以死刑、無期徒刑為法定刑，立法甚嚴
    ，若有情輕法重之情，裁判時本有刑法第59條酌量減輕其刑
    之適用，足以免過嚴之刑，與憲法尚無牴觸。是若有情輕法
    重，及刑法第59條所規定之情，對被告所犯之罪酌量減輕其
    刑，自為法之所許。被告犯附表一販賣第一級毒品海洛因之
    犯行，雖於法有違，應予處罰，惟被告販賣海洛因次數僅5
    次，每次所得500元至1,000元不等，合計亦僅有4,500元，
    獲利有限，有別於大盤或中盤毒梟，情節亦無集團性情形，
    是被告之惡性及犯罪情節，實與大量走私進口或長期販賣毒
    品之大盤販毒者有別，顯見其本件犯罪之情節尚屬輕微，尚
    非不可憫恕，而販賣第一級毒品罪之法定刑為「死刑或無期
    徒刑」之重典，參酌被告黃俊華觸犯本罪之原因背景、具體
    犯罪情節及其主觀惡性等情狀，縱處以法定最低度刑，仍嫌
    過苛，於客觀上足以引起一般人之同情，顯有情輕法重，犯
    罪情狀堪可憫恕，是依其情狀處以有期徒刑，始符量刑之平
    允。再者，並考量被告有施用毒品自戕身心之行為，此有臺
    灣高等法院被告前案紀錄表附卷可憑（見本院卷第20-21頁
    ），因購買毒品所費不貲，乃鋌而走險，惟其惡性不大，且
    危害社會程度亦非重大，本院參酌以上各情，依被告販賣情
    節及犯罪環境原因等具體情狀，認如科以本罪之最低刑度，
    顯屬情輕法重，在客觀上足以引起社會一般人之同情，且為
    期符合罪刑相當及刑罰公平比例原則，認縱使對被告宣告本
    罪之法定最低度刑猶嫌過重，爰依刑法第59條之規定，均予
    以酌減之。
四、撤銷改判之理由
  (一)原審就被告附表一販賣第一級毒品部分予以論罪科刑，固非
    無據，惟(1)原判決漏未審酌被告行為後，毒品危害防制條例
    業於98年5月20日修正公布，同年月22日施行，應依刑法第2
    條第1項所揭示之「從舊從輕」原則比較新舊法，並應適用
    修正前即被告行為時之規定有利於被告，自有未洽。(2)被告
    於附表一編號3.與姓名年籍不詳之成年女子共同販賣第一級
    毒品犯行，該次犯罪所得1,000元，既係被告與不詳姓名女
    子共同犯罪所得，應宣告連帶沒收，如全部或一部不能沒收
    時，則以渠等財產連帶抵償之，原判決於該次犯罪項下從刑
    漏未宣告連帶沒收及連帶抵償之，亦有未合。被告上訴，否
    認犯行，雖無理由，然原判決既有前開可議之處，自應由本
    院將原判決該部分撤銷改判。又被告所犯數罪，已定應執行
    之刑，此部分既經上訴而撤銷，原定之執行刑亦失所附麗，
    應並予撤銷。
  (二)爰審酌被告國中畢業之教育程度，年輕力壯，不思賺取正當
    酬勞，且本身為施用毒品上癮者，當知施用海洛因不僅殘害
    身心健康，因而散盡家財、連累家人，或為購買毒品鋌而走
    險者，更不可勝計，猶為謀個人私利，販賣第一毒品予張瑞
    明、楊順雄之行為，使人沈於毒癮，無法自拔，殘害他人身
    心不淺，對於國家民族之健康體格發展有莫大之妨礙，且犯
    後否認犯行，未見有何悔意，再參酌被告販賣第一級毒品之
    數量、金額非鉅，顯非大盤交易之毒販，及其動機、目的、
    每次所得利益500元至1,000元等一切情狀，分別量處如附表
    一所示之主刑，以資懲儆。
五、定應執行之刑：
  (一)按法律上屬於自由裁量之事項，並非概無法律性之拘束。法
    院就自由裁量權之行使，除不得逾越法律所規定範圍之外部
    性界限外，尚應受比例原則、公平正義原則之規範，謹守法
    律秩序之理念，體察法律之規範目的，使其結果實質正當，
    合於裁量之內部性界限，俾與立法本旨相契合。刑法第51條
    第 5款規定數罪併罰，宣告多數有期徒刑者，應於各刑中之
    最長期以上，各刑合併之刑期以下，定其應執行之刑期，但
    不得逾30年，其就數罪併罰，固非採併科主義，而係採限制
    加重主義，就俱罰各罪中，以最重之宣告刑為基礎，由法院
    參酌他罪之宣告刑，裁量加重定之，且不得逾法定之30年最
    高限制，此即外部性界限。然上揭定其應執行刑，既屬刑法
    賦予法院自由裁量之事項，其應受內部性界限之拘束，要屬
    當然。而刑法修正將連續犯、常業犯規定悉予刪除，考其立
    法目的，係基於刑罰公平原則考量，杜絕僥倖犯罪心理，並
    避免鼓勵犯罪之誤解，乃改採一行為一罪一罰。是定其刑期
    時，除仍應就各別刑罰規範之目的、輕重罪間體系之平衡、
    整體犯罪非難評價、各行為彼此間之偶發性、與被告前科之
    關聯性、各行為所侵害法益之專屬性或同一性、數罪對法益
    侵害之加重效應、罪數所反映之被告人格特性與犯罪傾向、
    社會對犯罪行為處罰之期待等，為綜合判斷外，尤須參酌上
    開實現刑罰公平性，以杜絕僥倖、減少犯罪之立法意旨，為
    妥適之裁量，倘違背此內部性界限，即屬權利濫用之違法（
    最高法院96年度臺上字第7583號判決意旨參照）。次按刑事
    審判旨在實現刑罰權之分配的正義，故法院對有罪被告之科
    刑及定執行刑，應符合罪刑相當之原則，使輕重得宜，罰當
    其罪，以契合社會之法律感情，並期使個案在執行刑之量定
    上，不會有差異過大之失衡，以符合刑罰平等原則。復按數
    罪併罰定其應執行刑期時，應就各別刑罰規範之目的、輕重
    罪間體系之平衡、整體犯罪非難評價、各行為彼此間之偶發
    性、與被告前科之關聯性、各行為所侵害法益之專屬性或同
    一性、數罪對法益之影響綜合予以考量。
  (二)本院審酌被告之犯罪情節，並斟酌刑法第57條所列之各款情
    狀，認被告各次犯行，應分別宣告如附表一所示之宣告刑為
    允當，已如前述。然本院審酌被告犯罪行為之情節、次數，
    並參以被告自身亦有施用毒品之惡習，其每次販賣數量及所
    得亦不多，雖其犯罪手段惡性不小，但已反映在宣告刑之量
    處內，自不能在重複評價，並綜合考量前述刑罰之內部界限
    原則，另斟酌被告附表一所示5次販賣第一級毒品罪，固因
    刑法修正將連續犯規定悉予刪除，須一行為一罪一罰，但就
    被告犯罪行為之類型，係基於同一刑罰之規範目的且行為所
    侵害法益具有同一性，其定執行刑乃為數罪對法益侵害之加
    重效應，基於上述考量，一般實務上對於具有修法前連續犯
    一罪之情形，其定執行刑之量定，較為寬鬆，大多參酌其各
    次犯行之最長刑期，依其次數再酌增而量定其刑，是認被告
    應定執行有期徒刑16年，即足以實現刑罰權之公平正義，符
    合罪刑相當及比例原則，使其輕重得宜，罰當其罪，並符合
    各個個案在量定刑罰之平等原則。
六、沒收部分：
  (一)按依毒品危害防制條例第19條第1項前段「犯第4條至第9條
    、第12條、第13條或第14條第1項、第2項之罪者，其供犯罪
    所用或因犯罪所得之財物，均沒收。」之規定宣告沒收者，
    以屬於被告所有之供犯罪所用或因犯罪所得之物為限（最高
    法院96年度台上字第5046號判決意旨參照）。扣案之行動電
    話1支（含門號0000000000SIM卡1張）為被告使用之物，應
    為被告所有，且係供被告所犯附表一聯繫販賣毒品所用之物
    ，應依修正前毒品危害防制條例第19條第1項規定，在被告
    所犯附表一各罪項下宣告沒收之。又行動電話1支（含門號0
    000000000SIM卡1張）既經扣案，自無全部或一部不能沒收
    ，追徵價額或以財物抵償問題，附此敘明。
  (二)又「犯第4條至第9條、第12條、第13條或第14條第1項、第2
    項之罪者，其供犯罪所用或因犯罪所得之物，均沒收，如全
    部或一部不能沒收時，追徵其價額或以其財產抵償之。」。
    所稱因犯罪所得之財物，係以實際所得者為限，苟無所得或
    尚未取得者，即無從為沒收、追徵或以財產抵償之諭知（最
    高法院95年度臺上字第305號、96年度臺上字第2331號判決
    參照）。被告所犯附表一編號1.2.4.5.各次販賣第一級毒品
    所得，雖均未扣案，仍應依毒品危害防制條例第19條第1項
    規定，於該罪名項下宣告沒收，如全部或一部不能沒收時，
    以其財產抵償之；其中被告所犯附表一編號2.販賣第一級毒
    品所得，因購毒者張瑞明賒欠500元，被告僅得款500元，就
    未有所得500元，自無從為沒收或以財產抵償之諭知。另共
    同正犯之犯罪所用或因犯罪所得之物採連帶沒收主義，乃因
    共同正犯於犯意聯絡範圍內，同負行為責任，且為避免執行
    時發生重複沒收之故。因此若應沒收之物係屬特定之物，因
    彼等就該沒收之物，應共同負責，且無重複執行沒收之疑慮
    ，自無諭知連帶沒收之必要。又特定之物，如未扣案，併諭
    知如不能沒收時，應追徵其價額或以共同正犯財產連帶抵償
    之，於法難謂有違（最高法院98年度臺上字第4003號判決意
    旨參照）；另按共同正犯之犯罪所得，因係合併計算，為避
    免執行時發生重複沒收之情形，故各共同正犯之間係採連帶
    沒收主義，於裁判時僅諭知連帶沒收，不得就全體共同正犯
    之總所得，對各該共同正犯分別重複諭知沒收（最高法院95
    年度臺上字第1781號判決要旨參照）。被告與姓名年籍均不
    詳之成年女子就附表一編號3.共同販賣海洛因所得1,000元
    並未扣案，應於該次犯罪項下諭知連帶沒收之，如全部或一
    部不能沒收時，以其等財產連帶抵償之。
  (三)扣案之0000000000號行動電話（內含SIM卡1張）1支，係被
    告所有供聯絡販賣第一級毒品海洛因與張瑞明、楊順雄所用
    之物，業據被告供明在卷，應依毒品危害防制條例第19條第
    1項之規定，宣告沒收之。復按共同正犯之犯罪所得為新台
    幣時，因係合併計算，且於全部或一部不能沒收時以其財產
    抵償之，為避免執行時發生重複沒收、抵償之情形，故各共
    同正犯之間係採連帶沒收主義，於裁判時僅諭知連帶沒收，
    不得就全體共同正犯之總所得對各該共同正犯分別重複諭知
    沒收；此與罰金刑應分別諭知、分別執行者不同（最高法院
    95年度臺上字第1781號判決參照）。被告於附表一編號3.所
    示時間、地點與不詳姓名年籍成年女子共同販賣第一級毒品
    犯行，該次犯罪所得為1,000元，既係被告與不詳姓名年籍
    成年女子共同犯罪所得，依上開法條及判決意旨，應宣告連
    帶沒收，又如全部或一部不能沒收時，應以渠等財產連帶抵
    償之。其餘各次犯行的販毒所得，則分別在各該次犯行諭知
    沒收，如全部或一部不能沒收時，以其財產抵償之。
據上論斷，應依刑事訴訟法369條第1項前段、第364條、第299條
第1項前段、修正前毒品危害防制條例第4條第1項、第19條第1項
，刑法第11條、第28條、第59條、第51條第5、9款，刑法施行法
第1條之1，判決如主文。
本案經檢察官劉得鉦到庭執行職務。
中    華    民    國   100    年    5     月    26    日
                  刑事第二庭    審判長法  官  葉居正
                                      法  官  陳欽賢
                                      法  官  張桂美
以上正本證明與原本無異。
如不服本判決應於收受送達後10日內向本院提出上訴書狀，其未
敘述上訴理由者，並得於提起上訴後10日內向本院補提理由書（
均須按他造當事人之人數附繕本）「切勿逕送上級法院」。
                                      書記官  魏芝雯
中    華    民    國   100    年    5     月    26    日
附錄本案論罪科刑法條全文
毒品危害防制條例第4條第1項
製造、運輸、販賣第一級毒品者，處死刑或無期徒刑；處無期徒
刑者，得併科新台幣1千萬元以下罰金。
┌────────────────────────────────────┐
│附表一                                                                  │
├──┬────┬────┬───┬──────┬────────────┤
│編號│  時間  │  地點  │ 交易 │販賣次數及價│   宣      告      刑   │
│    │        │        │ 對象 │格（新台幣）│    （主刑及從刑）      │
├──┼────┼────┼───┼──────┼────────────┤
│ 1. │95年12月│台南縣永│張瑞明│第一級毒品海│黃俊華販賣第一級毒品，處│
│    │18日8時 │康市民族│      │洛因（價值1 │有期徒刑拾伍年陸月。扣案│
│    │34分許  │路三信銀│      │千元）      │之行動電話壹支（內含門號│
│    │        │行樓下  │      │            │0000000000號SIM卡壹張） │
│    │        │        │      │            │沒收之；未扣案販賣第一級│
│    │        │        │      │            │毒品所得新臺幣壹仟元沒收│
│    │        │        │      │            │，如全部或一部不能沒收時│
│    │        │        │      │            │，以其財產抵償之。      │
│    │        │        │      │            │                        │
├──┼────┼────┼───┼──────┼────────────┤
│ 2. │95年12月│台南縣永│張瑞明│第一級毒品海│黃俊華販賣第一級毒品，處│
│    │22日15時│康市大灣│      │洛因（價值1 │有期徒刑拾伍年陸月。扣案│
│    │25分許  │國中前  │      │千元），因張│之行動電話壹支（內含門號│
│    │        │        │      │瑞明身上僅剩│0000000000號SIM卡壹張） │
│    │        │        │      │500元，故僅 │沒收之；未扣案販賣第一級│
│    │        │        │      │交付500元與 │毒品所得新臺幣伍佰元沒收│
│    │        │        │      │黃俊華，尚賒│，如全部或一部不能沒收時│
│    │        │        │      │欠黃俊華500 │，以其財產抵償之。      │
│    │        │        │      │元          │                        │
├──┼────┼────┼───┼──────┼────────────┤
│ 3. │96年2月 │台南縣永│張瑞明│第一級毒品海│黃俊華共同販賣第一級毒品│
│    │10日0時 │康市民族│      │洛因（價值1 │，處有期徒刑拾伍年陸月。│
│    │5分許   │路三信銀│      │千元）      │扣案之行動電話壹支（內含│
│    │        │行樓下  │      │            │門號0000000000號SIM卡壹 │
│    │        │        │      │            │張）沒收之；未扣案販賣第│
│    │        │        │      │            │一級毒品所得新臺幣壹仟元│
│    │        │        │      │            │與不詳姓名年籍之成年女子│
│    │        │        │      │            │連帶沒收，如全部或一部不│
│    │        │        │      │            │能沒收時，與不詳姓名年籍│
│    │        │        │      │            │之成年女子之財產連帶抵償│
│    │        │        │      │            │之。                    │
│    │        │        │      │            │                        │
├──┼────┼────┼───┼──────┼────────────┤
│ 4. │95年11月│台南縣永│楊順雄│第一級毒品海│黃俊華販賣第一級毒品，處│
│    │21日11時│康市民族│      │洛因（價值1 │有期徒刑拾伍年陸月。扣案│
│    │16分許  │路三信銀│      │千元）      │之行動電話壹支（內含門號│
│    │        │行樓下  │      │            │0000000000號SIM卡壹張） │
│    │        │        │      │            │沒收之；未扣案販賣第一級│
│    │        │        │      │            │毒品所得新臺幣壹仟元沒收│
│    │        │        │      │            │，如全部或一部不能沒收時│
│    │        │        │      │            │，以其財產抵償之。      │
├──┼────┼────┼───┼──────┼────────────┤
│ 5. │95年11月│台南縣關│楊順雄│第一級毒品海│黃俊華販賣第一級毒品，處│
│    │26日16時│廟鄉保東│      │洛因（價值1 │有期徒刑拾伍年陸月。扣案│
│    │4分許   │國小前  │      │千元）      │之行動電話壹支（內含門號│
│    │        │        │      │            │0000000000號SIM卡壹張） │
│    │        │        │      │            │沒收之；未扣案販賣第一級│
│    │        │        │      │            │毒品所得新臺幣壹仟元沒收│
│    │        │        │      │            │，如全部或一部不能沒收時│
│    │        │        │      │            │，以其財產抵償之。      │
└──┴────┴────┴───┴──────┴────────────┘
┌─────────────────────────────────┐
│  附表二（通訊監察譯文）                                          │
├─┬─────┬─────────────────────────┤
│編│通話時間及│           通話內容                               │
│號│通話號碼  │                                                  │
├─┼─────┼─────────────────────────┤
│1.│95年12月18│張瑞明：喂哥仔。                                  │
│  │日        │黃俊華：ㄏㄟ。                                    │
│  │8時34分56 │張瑞明：昨天的1仟元要還你。                       │
│  │秒        │黃俊華：ㄏㄟ。                                    │
│  │          │張瑞明：還要再…。                                │
│  │0000000000│黃俊華：我在大樓。                                │
│  │    ↓    │張瑞明：啊？                                      │
│  │0000000000│黃俊華：我在大樓，你過來找我。                    │
│  │          │張瑞明：還要再拿1仟。                             │
│  │          │黃俊華：沒有這樣啦，利息加1仟就對了。             │
│  │          │張瑞明：沒啦！只有1仟要先還你。                   │
│  │          │黃俊華：對啊！總共2仟。                           │
│  │          │張瑞明：再加利息錢1仟。                           │
│  │          │黃俊華：總共2仟。要趕快過來。                     │
│  │          │張瑞明：那你要補。                                │
│  │          │黃俊華：好啦！每次都要這樣子，很奇怪。            │
│  │          │張瑞明：你昨天…                                  │
│  │          │黃俊華：你來啦，你來啦，我和你說。一樣啦！一樣啦！│
│  │          │                                                  │
├─┼─────┼─────────────────────────┤
│2.│95年12月22│張瑞明：喂。                                      │
│  │日        │黃俊華：喂。                                      │
│  │15時25分29│張瑞明：這陣子怎麼都消失了。                      │
│  │秒        │黃俊華：不好啦。                                  │
│  │          │張瑞明：什麼不好。                                │
│  │0000000000│黃俊華：不好啊，過得…賺不到錢。                  │
│  │    ↓    │張瑞明：這樣歐，我這裡5百你讓我差5百。            │
│  │0000000000│黃俊華：這樣歐。                                  │
│  │          │張瑞明：我給你。                                  │
│  │          │黃俊華：真的嗎？                                  │
│  │          │張瑞明：有啦。我什麼時候騙過你。                  │
│  │          │黃俊華：好啦！好啦！                              │
│  │          │張瑞明：你拿1給我。我5百給你。                    │
│  │          │黃俊華：好啦！                                    │
│  │          │張瑞明：你在哪裡？                                │
│  │          │黃俊華：國中。                                    │
│  │          │張瑞明：國中歐。                                  │
│  │          │黃俊華：ㄏㄟ。                                    │
│  │          │張瑞明：好。                                      │
│  │          │                                                  │
├─┼─────┼─────────────────────────┤
│3.│96年2月10 │張瑞明：喂。                                      │
│  │日        │某女子：阿明歐。那天你有打我有回電你為何沒接？    │
│  │零時5分12 │張瑞明：何時？                                    │
│  │秒        │某女子：那天你打來我都沒接。                      │
│  │          │張瑞明：那時我去處理。                            │
│  │0000000000│某女子：啊？                                      │
│  │    ↓    │張瑞明：我那時有用到。                            │
│  │00-0000000│某女子：真的還是假的？                            │
│  │          │張瑞明：有處理到。                                │
│  │          │某女子：歐，想也知道，因為你大哥有事要麻煩一下。  │
│  │          │張瑞明：要怎樣？                                  │
│  │          │某女子：你有電話嗎？他剛好出去，他和我說你打來要和│
│  │          │        你講。                                    │
│  │          │張瑞明：有歐。我有電話還沒去拿，明天就有了。      │
│  │          │某女子：明天就有歐？                              │
│  │          │張瑞明：你在哪？我現在要那個呢。                  │
│  │          │某女子：歐。一樣啊。                              │
│  │          │張瑞明：小門嗎？                                  │
│  │          │某女子：對啊！                                    │
│  │          │張瑞明：我等下打公用的。                          │
│  │          │某女子：好好好。                                  │
│  │          │張瑞明：我明天就有電話了。                        │
│  │          │某女子：歐，好啦！                                │
│  │          │張瑞明：我到再打給你。                            │
│  │          │某女子：好好好。                                  │
│  │          │                                                  │
├─┼─────┼─────────────────────────┤
│4.│95年11月21│楊順雄：喂，我阿雄。                              │
│  │日        │黃俊華：是。                                      │
│  │11時16分20│楊順雄：昨天拿回來的很差耶！                      │
│  │秒        │黃俊華：哦，現在是怎樣？要補嗎？                  │
│  │          │楊順雄：先欠500然後下午再一起還給你。             │
│  │0000000000│黃俊華：好。                                      │
│  │  ↓      │楊順雄：我過來。                                  │
│  │0000000000│                                                  │
│  │          │                                                  │
├─┼─────┼─────────────────────────┤
│5.│95年11月26│楊順雄：喂，一人一半路好嗎？                      │
│  │日        │黃俊華：你要在那裡？                              │
│  │16時4分15 │楊順雄：保東啦！                                  │
│  │秒        │黃俊華：好啊！我等下會去。                        │
│  │          │                                                  │
│  │0000000000│                                                  │
│  │  ↓      │                                                  │
│  │0000000000│                                                  │
│  │          │                                                  │
└─┴─────┴─────────────────────────┘